【裁判字號】    88,訴,1862
【裁判日期】    890202
【裁判案由】    給付貨款
【裁判全文】
臺灣桃園地方法院民事判決  八十八年度訴字第一八六二號
    原      告  信竑電子有限公司
    法定代理人  乙○○
    送達代收人  戊○○
    被      告  丙○○
    訴訟代理人  丁○○
    被      告  甲○○
    訴訟代理人  陳錦川律師
右當事人間請求給付貨款事件，本院判決如左：
    主    文
被告應給付原告新台幣壹佰零貳萬壹仟捌佰元及自民國八十八年十二月七日起至清償
日止，按週年利率百分之五計算之利息。
原告其餘之訴駁回。
訴訟費用由被告負擔。
本判決命被告給付部分，於原告以新台幣拾肆萬元供擔保後，得假執行。但被告如
於假執行程序實施前，以新台幣壹佰零貳萬壹仟捌佰元為原告預供擔保，得免為假執
行。
原告其餘假執行之聲請駁回。
    事    實
甲、原告方面：
  一、聲明：除假執行擔保金額外，如主文所示。
  二、陳述：
    （一）、緣被告二人前以得力富電腦公司名義向原告訂購電腦零件設備，於八十
            八年六月二十四日至七月三十一日間，向原告訂購共計新台幣（下同）
            一百零三萬七千五百五十元之貨物（原證一：訂貨單影本），約定應於
            同年八月二十日簽發九月十日到期之同額支票以為貨款之支付，惟被告
            等遲未開立支票給付，待原告向被告等催討時，方知得力富公司並未向
            主管機關申請公司設立之登記，且被告二人互相推諉遲遲未給付貨款。
            按被告等以不存在之公司名義向原告購買貨物，可視被告係以自己之名
            義向原告購買，被告等即負有給付價金之義務。
    （二）、被告等遲未依約開立支票以支付前揭貨款，經原告向被告甲○○催討，
            被告甲○○雖於八十八年九月七日應允以新時代國際有限公司公司為發
            票人，依八十八年七月份（即八十八年六月二十四日至八十八年七月三
            十一日間）之貨款數額，簽發面額一百零二萬一千八百元、發票日為八
            十八年九月十一日之支票一紙予原告，以支付貨款，惟被告甲○○於交
            付該支票時，向原告言明：如被告丙○○所屬之尚宜電腦資訊有限公司
            ，不與被告甲○○所屬之新時代國際有限公司核對帳款，以分析兩公司
            應負擔之貨款金額時，則該一百零二萬一千八百元票款，即用以清償新
            時代國際公司於八十八年九月份向原告所訂購之貨物價款一百四十六萬
            六千七百五十元之一部分，如被告丙○○所屬之尚宜電腦資訊有限公司
            ，與被告甲○○所屬之新時代國際有限公司核對帳款並簽發本票，以分
            析兩公司應負擔之貨款金額時，則該一百零二萬一千八百元票款，即用
            以清償被告二人以得力富公司名義於八十八年六月二十四日至七月三十
            一日間向原告所訂之貨款。因被告兩人所屬公司內部就渠等須給付原告
            之貨款究應如何分擔，始終無法達成協議，故原告即同意被告甲○○於
            八十八年九月七日以新時代國際有限公司為發票人，簽發面額一百零二
            萬一千八百元、發票日為八十八年九月十一日之支票票款，先行抵償新
            時代國際公司於八十八年九月份向原告所訂購之貨物價款一百四十六萬
            六千七百五十元之一部分。且因原告已預估風險，要求被告丙○○、甘
            耀明二人分別預開立面額五十萬元及一百萬元之商業本票，以為貨款之
            擔保，故被告甲○○雖未開立支票給付七月份（即自八十八年六月二十
            四日至七月三十一日止）之貨款，原告仍於其後之八、九、十月份繼續
            出貨予甲○○所屬之新時代國際有限公司。被告丙○○於其答辯狀（第
            三）中指稱原告於八十八年九月十日已收一紙面額為七十九萬九千八百
            五十元之支票，此為張冠李戴之謬誤，事實為原告是於八月十日兌現此
            張支票，非為被告丙○○所指之九月十日。另被告於所指十月十日之十
            九萬五千九百五十元之支票則根本子虛烏有，原告從未收受此票據。
  三、證據：提出八十八年六月二十四日至七月三十一日止應收帳款明細表影本三紙
      （原證一）、票據託收證明影本七紙影本、本票合約書及本票影本二份、八十
      八年四月二十六日至八十八年十月二十三日間之應收帳款明細表二十二紙為證
      。
乙、被告丙○○方面：
  一、聲明：駁回原告之訴及假執行之聲請。如受不利判決，願供擔保，請准宣告假
      執行。
  二、陳述：
    （一）、被告等於八十八年六月二十四日至七月三十一日止，向原告訂購價值一
            百三萬七千五百五十元之電腦零件，惟扣除不良品一萬五千七百五十元
            後，貨款應為一百零二萬一千八百元。被告二人拆夥後，新時代國際有
            限公司之支票帳戶仍為二人共同之帳戶，故被告甲○○所開立八十八年
            九月十一日、面額一百零二萬一千八百元之支票票款，即為清償前揭貨
            款，不能以之抵償新時代國際公司於八十八年十一月十日始屆清償期之
            該公司九月份貨款。且原告自稱新時代國際公司八十八年八月、九月、
            十月份之貨款均已清償，則依常情發生在前之七月份貨款亦應已清償，
            否則原告自不會於八、九、十月份仍出貨予新時代國際公司。
    （二）、被告丙○○已分別於八十八年九月三十日及八十八年十月十三日給付被
            告甲○○所屬之新時代國際有限公司二十萬元、六十一萬五千元，故系
            爭貨款應已給付無訛。
  三、證據：票據支出帳冊影本一份、請款單影本三張、收據影本二紙為證。
丙：被告甲○○方面：
  一、聲明：駁回原告之訴。
  二、陳述：
    （一）、對於原告所主張，被告二人積欠原告八十八年六月二十四日至七月三十
            一日之貨款一百零三萬七千五百五十元及被告甲○○以新時代國際有限
            公司為發票人，簽發面額一百零二萬一千八百元、發票日為八十八年九
            月十一日之支票票款，先行抵償新時代國際公司於八十八年九月份向原
            告所訂購之貨物價款一百四十六萬六千七百五十元之一部分等事實不爭
            執，惟被告二人之合夥終止結算時，被告丙○○尚應負擔約二百萬元之
            合夥所負債務，故此筆貨款應由被告丙○○負擔。
    （二）、被告丙○○支付予新時代國際有限公司之二十萬元，係新時代國際有限
            公司向丙○○所屬之尚宜電腦資訊有限公司所借貸，並且已清償。另六
            十一萬五千元款項，用以支付得力富公司於八十八年六月之前向原告訂
            貨之貨款尚且不足，況被告間對原告債務如何分擔，乃被告二人間合夥
            之內部關係，與原告無涉。
    理    由
一、本件原告主張被告自八十八年六月二十四日至七月三十一日間向原告訂購電腦零
    件之貨款金額為一百零三萬七千五百五十元一節，據原告提出之八十八年六月二
    十四日至八十八年七月三十一日之應收帳款明細表為證，且為被告甲○○所不爭
    執，惟被告丙○○則辯稱，該筆貨款尚應扣除不良品一萬五千七百五十元，實際
    上被告應支付之貨款為一百零二萬一千八百元，被告丙○○並提出不良品扣減額
    清單一份為證，經查原告於詞辯論期日時業已陳稱該八十八年九月十一日、面額
    一百零二萬一千八百元之支票，係請被告甲○○依八十八年七月份（即八十八年
    六月二十四日至八十八年七月三十一日間期）之貨款金額而開立，是以被告丙○
    ○此部分之抗辯，洵堪採信。
二、按對於一人負擔數宗債務，而其給付之種類相同者，如清償人所提出之給付，不
    足清償全部債額時，由清償人於清償時，指定其應抵充之債務，民法第三百二十
    一條定有明文。本件被告二人對於原告負有八十八年七月份貨款一百零二萬一千
    八百元之債務，被告甲○○（或其所屬新時代國際有限公司）另積欠原告八十八
    年九月分之貨款一百四十六萬六千七百五十元，為兩造所不否認，自堪信為真實
    。被告甲○○於開立發票日八十八年九月十一日、面額一百零二萬一千八百元之
    支票票款，交付予原告時確已言明：如被告丙○○所屬之尚宜電腦資訊有限公司
    ，不與被告甲○○所屬之新時代國際有限公司核對帳款，以分析兩公司應負擔之
    貨款金額時，則該一百零二萬一千八百元票款，即用以清償新時代國際公司於八
    十八年九月份向原告所訂購之貨物價款一百四十六萬六千七百五十元之一部分，
    如被告丙○○所屬之尚宜電腦資訊有限公司，與被告甲○○所屬之新時代國際有
    限公司核對帳款並簽發本票，以分析兩公司應負擔之貨款金額時，則該一百零二
    萬一千八百元票款，即用以清償被告二人以得力富公司名義於八十八年六月二十
    四日至七月三十一日間向原告所訂之貨款等語，此為被告甲○○及原告所是認，
    則其後被告丙○○所屬尚宜電腦資訊公司並未與被告甲○○所屬新時代國際有限
    公司對帳，原告從而以前揭支票抵償新時代國際有限公司八十八年九月分之貨款
    ，依首揭法條之規定，被告等二人積欠原告八十八年七月份貨款一百零二萬一千
    八百元即屬尚未清償。再者，縱被告丙○○所辯尚宜電腦資訊有限已支付予新時
    代國際有限公司二十萬元、六十一萬五千元及新時代國際有限公司之支票存款帳
    戶為被告兩人共用之帳戶等情屬實，均屬被告間對原告之債務如何分擔，乃被告
    二人間合夥內部關係之問題，與原告無涉。
三、從而，原告依買賣契約之法律關係，請求被告等給付原告壹佰零貳萬壹仟捌佰元
    及自起訴狀繕本送達最後被告之翌日起即八十八年十二月七日起至清償日止，按
    週年利率百分之五計算之利息，洵屬有據，應予准許，逾此部分之請求，於法不
    合，應予駁回。
四、原告勝訴部分，兩造均陳明願供擔保，請求宣告假執行及免為假執行，核均無不
    合，爰各酌定相當之擔保金額，予以准許。至原告敗訴部分，其假執行之聲請，
    即失所附麗，併予駁回。
五、本件事證已明，兩造其餘攻擊防禦方法於本件判決結果無影響，爰不予一一論究
    。
據上論結，本件原告之訴為一部有理由、一部無理由，依民事訴訟法第第七十九條但
書、第八十五條第一項前段、第三百九十條第二項、第三百九十二條，判決如主文。
中      華      民      國    八十九    年      二      月      二      日
                                        臺灣桃園地方法院民事第二庭
~B法      官  張淑芬
右為正本係照原本作成
如對本判決上訴須於判決送達後廿日內向本院提出上訴狀
中      華      民      國    八十九    年      二      月      二      日
~B法院書記官  楊美慧


司法院資訊處製作；財團法人民間司法改革基金會備份。
